【裁判字號】    98,聲判,54
【裁判日期】    980430
【裁判案由】    聲請交付審判
【裁判全文】
臺灣臺北地方法院刑事裁定              98年度聲判字第54號
聲  請  人
即 告 訴人  乙○○
代  理  人  蘇彥文律師
被      告  甲○○
上列聲請人因被告等偽造文書等案件，不服臺灣高等法院檢察署
檢察長中華民國98年3月11日，98年度上聲議字第1682號駁回聲
請再議之處分（原不起訴處分案號：臺灣臺北地方法院檢察署97
年度偵字第7860號），聲請交付審判，本院裁定如下：
    主  文
聲請駁回。
    理  由
一、按告訴人不服上級法院檢察署檢察長或檢察總長認再議為無
    理由而駁回之處分者，得於接受處分書後10日內委任律師提
    出理由狀，向該管第一審法院聲請交付審判。法院認為交付
    審判之聲請不合法或無理由者，應駁回之。刑事訴訟法第25
    8條之1、第258條之3第2項前段，分別定有明文。
二、聲請人原告訴意旨略以：被告方柏欽係國軍松山總醫院（下
    稱國軍醫院）牙科醫師，以治療牙齒為業務，為從事業務之
    人，於民國94年間，告訴人乙○○至國軍醫院求診，原欲治
    療右下顎第5、7顆牙齒，詎被告竟基於傷害之故意，於治療
    途中特意支開護士，持診療器具敲打告訴人右下顎第3顆牙
    齒，復於96年10月19日，告訴人因右下顎第3顆牙齒疼痛再
    次至國軍醫院求診，詎被告又基於傷害之故意，持診療器具
    敲擊告訴人右下顎第6顆牙齒，致告訴人受有右下顎第3顆、
    第6顆牙齒缺裂等傷害；詎被告為躲避上開傷害刑責，竟基
    於業務登載不實文書之犯意，在其業務上作成之牙科門診治
    療記錄（俗稱病歷）文書登載上開右下顎第3顆牙齒、第6顆
    牙齒有蛀牙等不實事情，並偽造X光片等資料。因認被告涉
    有刑法第277條第1項傷害及第214條業務文書登載不實罪嫌
    。
三、臺灣臺北地方法院檢察署檢察官偵查結果略以：
（一）被告於94年間涉犯傷害罪嫌部分：
      告訴人指訴其接受被告診治之期間為94年間，有病歷表影
      本在卷可佐，是被告行為日為94年間乙節，堪予認定。查
      告訴人於97年1月25日始向臺北市政府警察局信義分局吳
      興街派出所提出告訴，有臺北市政府警察局信義分局吳興
      街派出所受理刑事案件報案三聯單影本1紙在卷可稽，此
      部分顯已逾6個月之法定告訴期間，自應為不起訴處分。
（二）被告於96年10月19日涉犯傷害及偽造文書罪嫌部分：
    1.被告確有於94年11月14日在國軍醫院為告訴人執行右下第
      3顆牙齒根管治療等情，有國軍醫院牙科門診治療紀錄影
      本及X光片在卷可稽，且證人即國軍醫院牙科醫師陳俊煌
      於偵查中證稱：94年9月22日所照X光片中顯示之右下第3
      顆，有補過但又發現蛀牙，而根據病歷記載11月14日已經
      發現蛀牙當時有補起來，上面係繼發性蛀牙，此為蛀牙後
      再補等語，足見告訴人之右下第3顆牙齒係因蛀牙經治療
      後，再發生蛀牙之事實，應堪認定，而告訴人指訴右下第
      3顆牙齒遭告訴人傷云云，尚非有據，而依上開X光片係於
      94年9月22日及11月14日所拍攝，被告應無預知2年後，告
      訴人會對其提出告訴，而偽造上開X片之理，則被告依X光
      片及依照治療告訴人之情狀而登載於病歷表上，無偽造病
      歷之問題，是被告上開所為與業務登載不實文書之構成要
      件不符。
    2.證人牙科醫師陳俊煌勘驗被告庭呈96年9月5日之X光片後
      證述：該X光片顯示右下第6顆和第7顆之間有窩洞，伊認
      為是蛀牙，若是人為破壞牙齒表面會有破壞痕跡，但窩洞
      是出現在中間等語，核與被告供述第6顆牙齒係蛀牙之情
      節相符，並有96年9月5日之X光片在卷可稽，再觀之誠品
      牙醫診所97年5月21日所拍攝之X光片，告訴人右下第6顆
      牙齒有深及牙髓蛀牙，有該診所之97年5月21日附卷可稽
      ，上開右下第6顆牙齒有蛀牙與國軍醫院拍攝的96年9月5
      日之X光片顯示之第6顆牙齒蛀牙情況，係屬相同，足見告
      訴人之右下第6顆牙齒並非被告所傷害，且無法證明被告
      有偽造病歷及X光之事實，是被告上開所辯，尚非無據。
    3.又告訴人指訴醫生特意支開護士乙節，經傳喚證人即當日
      診療時在旁之助理閻竹笙到庭證述：治療告訴人時，伊只
      有拿東西時才會離開，醫生也不希望我們離開；大部分時
      候都是我幫醫生拿麻藥，忙的時候我會請別人遞進來，但
      我還是會在現場等語，是告訴人此部分指訴，核無足採。
    4.至告訴人指稱伊在國軍醫院拍的X光片與伊在誠品牙醫診
      所治療前拍的X光片不一樣等情，經函查誠品牙醫診所附
      之告訴人治療前後之X光片與被告庭呈之X光片相較，右下
      第6顆牙齒正上方均呈白點，右上方均呈黑影，2者間並無
      不同；告訴人復稱：他們有作假，請被告提出國軍醫院之
      幻燈片說明，有第3顆沒乾的痕跡云云，並提出其取自國
      軍醫院之照片29張欲作為對照，惟所提出之照片均未註明
      日期，畫面亦模糊無法辯識，實難認定被告確有偽造文書
      之犯行。雖告訴人再稱：證人陳俊煌於96年1月7日，為伊
      解說在國軍醫院接受之療程時，未找出96年9月間右下第6
      顆牙齒之X光片，而是找出94年重做右下第5顆牙及當時補
      右下第3顆牙透明未乾有明顯傷口的X光片；而伊於97 年1
      月16日去國軍醫院，由被告解說治療過程時，卻是右下第
      3顆牙至第7顆牙都有的X光片，質疑其X光片遭偽造等情，
      並提出於97年5月15日，取自台大醫院全口牙齒之照片作
      為證據，惟拍攝全口牙齒與部分牙齒之角度並不相同，且
      拍攝時間不同，彼此無法相互對照，又告訴人並請求傳喚
      證人即97年1月16日在場之護理員郭辰儀，惟證人郭辰儀
      到庭後證稱：被告是否只拿94年的片子，沒拿96年的片子
      ，伊不是很清楚等語，尚難僅憑告訴人所提出模糊且角度
      無法對照比較之29張照片即遽令被告擔負偽造文書及傷害
      之罪責。
    5.衡情常人若於醫師診治過程造成傷害，或質疑醫師偽造其
      病歷資料，斷無再次赴診之可能，告訴人既於94年間認定
      被告趁其診療故意傷害伊其他完好牙齒，又豈會陸續接受
      被告看診而不轉往他家，其所為顯與常情不符。告訴人並
      自承94年間完成療程後牙齒並無問題，所以直至96年7月
      間未給其他醫生看過等語，益徵被告應無故意傷害、偽造
      文書之犯行。此外，復查無其他積極證據足認被告有何前
      揭犯行，應認其罪嫌不足，而依刑事訴訟法第252條第10
      款處分不起訴。
四、聲請人不服，聲請再議，經臺灣高等法院檢察署檢察長審核
    結果，認為：
（一）再議意旨指摘，聲請人右下顎第三顆牙是在被告所屬之松
      山醫院做第一次之治療，並非被告陳稱之secondary
      caries，足見被告確於病歷資料上造假云云，然訊之證人
      陳俊煌醫師證稱：94年9月22日所照X光片中顯示之右下第
      3顆牙，有補過但又發現蛀牙，而根據病歷記載11月14日
      已經發現蛀牙當時有補起來，上面係繼發性蛀牙，此為蛀
      牙後再補等語，經查詢secondary caries之醫學定義為
      seconda ry caries medical dictionary Caries of
      enamel begin ning at the dento-enamel junction due
      to a rapid lateral spread of decay from the
      original decay.其語意與證人所述大致相同，應指蛀牙
      後，經修補過後，又蛀牙之意，尚非聲請人指稱之第一或
      第二次治療之意，聲請人所指，尚有誤會。
（二）再議意旨另指，其右下顎第三顆牙及第六顆牙在誠品牙科
      診所治療時照的X光照片，確實有看過三角形牙洞云云，
      然上開誠品牙醫診所之X光照片，已經原檢察官命該診所
      提出其於97年5月21日所拍攝聲請人之X光片，聲請人右下
      第6顆牙齒有深及牙髓蛀牙，上開右下第6顆牙齒有蛀牙與
      國軍醫院拍攝的96年9月5日之X光片顯示之第6顆牙齒蛀牙
      情況，係屬相同，而原檢察官亦詢問證人即牙科醫師陳俊
      煌勘驗，該X光照片顯示右下第6顆和第7顆之間有窩洞為
      何物，證人答稱：伊認為是蛀牙，若是人為破壞，牙齒表
      面會有破壞痕跡，但窩洞是出現在中間等語，核與被告供
      述第6顆牙齒係蛀牙之情節相符，足見被告並無偽造X光照
      片之事實。
（三）再議意旨又指被告是拿94年度的X光照片給證人勘驗云云
      ，惟原檢察官調取之松山醫院拍的X光片與聲請人在誠品
      牙醫診所治療前拍的X光片相較，右下第6顆牙齒正上方均
      呈白點，右上方均呈黑影，二者間並無不同，姑無論96年
      度之X光照片是否庭提於偵查庭，縱未提出，聲請人亦不
      得以被告未提出96年度之X光照片，轉而質疑被告對其病
      歷造假。
（四）原檢察官所為不起訴之處分，經核尚無不合，而以再議無
      理由，為駁回之處分。
五、聲請人聲請交付審判意旨，略以：
（一）聲請人於97年1月20日向國軍松山醫院申請病歷及全部共
      35張X光照片，而被告竟於偵查時提出上開35張照片中所
      無之照片，該照片豈非偽造變造而來？
（二）聲請人於94年所求治於被告之牙齒，於診治後確有改善，
      係因後來發生蕁麻疹症狀，為確定是否與牙齒治療有關及
      軍眷至國軍醫院看較省錢之故，才會繼續給被告看診，並
      非不合常理。
（三）聲請人係於96年11月6日才在誠品牙科中看到自己牙齒之X
      光片並詢問許姓醫師後，才確知被告曾經傷害聲請人之牙
      齒，至提起告訴之97年1月25日止，並未逾越法定之6個月
      告訴期間。
（四）不起訴處分以問答問，以爭議之標的做為解決爭議之基準
      ，違背論理法則，且證人陳俊煌醫師之證詞，乃植基於有
      疑義之X光片，其證言在X光片未被證明為真正前，並無參
      考價值，更無從資為不起訴之理由。
五、本院查：
（一）按刑事訴訟法第258條之1規定，告訴人得向法院聲請交付
      審判，係對於「檢察官不起訴或緩起訴裁量權」制衡之一
      種外部監督機制，法院僅就檢察官所為不起訴或緩起訴之
      處分是否正確加以審查，以防止檢察機關濫權。依此立法
      精神，同法第258條第3項規定法院審查聲請交付審判案件
      時「得為必要之調查」，其調查證據之範圍，自應以偵查
      中曾顯現之證據為限。而依同法第260條，對於不起訴處
      分已確定或緩起訴處分期滿未經撤銷者，得再行起訴之規
      定，其立法理由說明，該條所謂不起訴處分已確定者，包
      括「聲請法院交付審判復經駁回者」之情形在內。是前述
      「得為必要之調查」，其調查證據範圍，更應以偵查中曾
      顯現之證據為限，不得就告訴人新提出之證據再為調查，
      亦不得蒐集偵查卷以外之證據。否則，將與刑事訴訟法第
      260條之再行起訴規定，混淆不清，亦將使法院兼任檢察
      官之角色而有回復「糾問制度」之虞。且法院為交付審判
      之裁定時，視為案件已提起公訴，案件即進入審判程序，
      是法院裁定交付審判之前提，必須偵查卷內所存證據已符
      合刑事訴訟法第251條第1項規定「足認被告有犯罪嫌疑」
      ，檢察官應提起公訴之情形，即該案件已經跨越起訴門檻
      ，始應為交付審判之裁定。倘該案件須另行蒐證偵查，始
      能判斷應否交付審判者，因交付審判審查制度，並無如同
      再議制度，得為發回原檢察官續行偵查之設計，法院仍應
      依同法第258條之3第2項前段規定，以聲請無理由裁定駁
      回。
（二）被告偽造文書及傷害犯罪嫌疑不足，臺灣臺北地方法院檢
      察署檢察官已於不起訴處分書中詳敘理由，而處分不起訴
      。聲請人不服，聲請再議，經臺灣高等法院檢察署檢察長
      審核認原檢察官偵查結果，以被告偽造文書、傷害等罪嫌
      未足而予處分不起訴，經核尚無不合，聲請人之再議無理
      由，為駁回之處分。經核駁回聲請再議之處分，係就聲請
      人於94年9月22日、96年9月5日於國軍松山醫院所照X光片
      及97年5月21日於誠品牙科診所所攝之X光片相互比對，綜
      合證人陳俊煌醫師勘驗後所證之情況、病歷表、證人閻竹
      笙、郭辰儀等之證述等證據，認為被告犯罪嫌疑不足，於
      法並無違誤。
（三）聲請人所指被告所提之X光片為偽造一節，惟比對國軍松
      山醫院及誠品診所所提出之X光片，即足窺知兩者間並無
      不同，既X光片係真正無疑，則證人陳俊煌醫師基此所為
      之勘驗與證述即具有證據力，當可資為有利被告之認定。
      又聲請人對為省錢而繼續給被告看診與告訴期間之說明，
      衡與常情有違，亦與被告究竟有無傷害及偽造文書等行為
      無因果關係。況聲請人亦自承於94年求診後，牙齒狀況確
      有改善，並無問題，所以直至96年7月間均未曾給其他醫
      師看診過等語，亦徵被告應無故意傷害、偽造文書之犯行
      ；聲請意旨執被告等確有傷害及偽造文書犯行，原處分調
      查事證未臻完備、違背論理法則等事由，據以指摘原處分
      ，聲請交付審判，為無理由，應予駁回。
六、依刑事訴訟法第258條之3第2項前段，裁定如主文。
中    華    民    國    98    年    4     月    30    日
                  刑事第十二庭審判長法  官  李英豪
                                    法  官  楊台清
                                    法  官  曾正龍
以上正本證明與原本無異。
本裁定不得抗告。
                                    書記官  彭自青
中    華    民    國    98    年    5     月    1     日


司法院資訊處製作；財團法人民間司法改革基金會備份。
